【裁判字號】    90,上易,221
【裁判日期】    901008
【裁判案由】    恐嚇取財
【裁判全文】
臺灣高等法院花蓮分院刑事判決            九十年度上易字第二二一號
    上   訴   人  臺灣臺東地方法院檢察署檢察官
    上訴人即被告  甲○○
右列上訴人等因被告恐嚇取財案件，不服臺灣臺東地方法院九十年度易字第一四二號
中華民國九十年七月十日第一審判決( 起訴案號：臺灣臺東地方法院檢察署八十九年
度偵字第二二三二號 )，提起上訴，本院判決如左：
    主  文
原判決撤銷。
甲○○無罪。
    理  由
一、本件上訴人即檢察官在原審公訴意旨以甲○○於民國（下同）八十九年九月十五
    日，因與乙○○素有訴訟糾紛，又認乙○○告訴他人其將去坐牢，竟心生報復，
    並意圖為自己不法之所有，郵寄內容為要求乙○○於八十九年九月二十四日前交
    付新臺幣五十萬元，否則將公開有損乙○○名譽之事之「大家鄉親來批判」信件
    予大眾，致乙○○心生畏懼，遂報警處理始未得逞。案經乙○○訴由臺東縣警察
    局臺東分局報告偵辦。因認甲○○犯有刑法第三百四十六條第三項、第一項之恐
    嚇取財罪嫌等語。
二、檢察官認上訴人即被告甲○○犯有前揭罪嫌，係以被告之自白，告訴人乙○○之
    指訴，並有恐嚇信函附卷可稽為其論據，訊之被告雖坦承寄發前述之傳單予告訴
    人之情事，惟矢口否認有恐嚇取財之犯行，辯稱：「伊雖曾因侵占等案件服刑三
    月，惟告訴人於上開案情未確定前，即散佈伊坐牢之消息，又伊有予告訴人選擇
    到廟中發誓或提出伊坐牢證明，即可免除給付金額，伊是要乙○○賠償我名譽的
    損失云云。經查：被告甲○○前雖因將其向臺東縣政府承租臺東縣鹿野鄉○○段
    二０五－二（重測後改編為同鄉○○段六一－一地號農牧耕作土地）及所竊佔同
    鄉○○段二六－一地號國有土地（下稱係爭土地）出售予告訴人乙○○，被訴侵
    占等案件，經本院判處有期徒刑三月確定，並自八十八年十月二十六日入監服刑
    ，嗣經最高法院檢察署檢察總長就上開判決提起非常上訴，經最高法院將原確定
    判決撤銷發回本院更審，經本院就被告侵占部分改判無罪、竊佔部分改判免訴確
    定，有原審法院八十八年度易字第九九號；本院八十八年度上易字第一五三號、
    八十九年度上更(一)字第一號判決及被告在監在押查詢表等件在卷可稽，在該案尚
    未判決確定前，告訴人向訴外人呂春鼎告知被告可能入監服刑之消息，被告於執
    行完畢後，在某喜宴之場合，經由陳傳枝之轉述，係自呂春鼎處得知伊服刑之消
    息，因而撰寫信函一件，內容略以：「林×平，你給我看清楚，你給我吃掉一百
    十二萬，害我損失近四百萬，還不夠，還跟呂春鼎說我去坐牢，欺人太深，這個
    仇恨我要報，．．．你今天宣傳到全村民都知道我去坐牢，我的名譽損失，我要
    你賠償五十萬元，若是換你，五百（萬）你敢叫。．．．我給你一個機會，用錢
    可以解決，到本年九月廿四日前，開票交代張玉賢拿過來，十天給你考慮，我會
    寫收據，．．．若是要省五十萬，有兩條路可選擇，一條到廟內發重誓一百二十
    萬是否借款，另一條有去坐牢的證據，兩項有一項就可以，就不用出這條錢．．
    ．」等語（見警卷第六頁、第七頁），由上開事實經過，及信函之內容所載，被
    告於警訊及本院審理時，亦一再表示係要告訴人賠償名譽之損害，可知被告係因
    告訴人將伊服刑一事，告知他人，讓村裡多人知悉，被告因而認為告訴人毀損其
    名譽，乃以上開信函要求告訴人賠償名譽之損害，自無不法所有之意圖可言。至
    於大家鄉親來批判之傳單，其內容（略如原判決事實之記載），無非藉以加強促
    使告訴人賠償其名譽損害之手段（僅寄予告訴人，尚未散布於眾），自難以恐嚇
    取財罪責相繩。
三、原審據以論處被告恐嚇取財罪刑，固非無見。惟查被告並無不法所有之意圖，已
    詳如前述，原審未詳加審究，已有不當。且論處被告拘役五十日，亦屬違法（該
    罪法定刑係六月以上，五年以下有期徒刑），檢察官上訴意旨以原判決有上開違
    法，被告上訴意旨否認犯罪，各自指摘原判決不當，為有理由，自應將原判決撤
    銷改判。被告既無不法所有之意圖，此外又查無其他證據足以證明被告有恐嚇取
    財之犯行，被告之犯罪即屬不能證明，自應另為諭知被告無罪之判決。
據上論斷：應依刑事訴訟法第三百六十九條第一項前段、第三百六十四條、第三百零
一條第一項判決如主文。
本案經檢察官崔紀鎮到庭執行職務。
中      華      民      國      九十      年       十     月     八     日
                                    審判長法官  謝  志  揚
                                          法官  賴  淳  良
                                          法官  莊  謙  崇
右正本證明與原本無異。
本件不得上訴。
                                        書記官  林  明  智
中      華      民      國      九十      年       十     月     九     日


司法院資訊處製作；財團法人民間司法改革基金會備份。
